【裁判字號】    97,交聲,2486
【裁判日期】    980209
【裁判案由】    聲明異議
【裁判全文】
臺灣高雄地方法院交通事件裁定        97年度交聲字第2486號
原處分機關  高雄市政府交通局
異  議  人
即受處分人  丙○○
上列受處分人因違反道路交通管理處罰條例案件，對於高雄市交
通局97年10月24日所為之處分（原處分案號：高市府交裁字第32
-NJ0000000號），聲明異議，本院裁定如下：
    主  文
原處分撤銷。
丙○○不罰。
理  由
一、原處分意旨係以：異議人即受處分人丙○○所有之車牌號碼
    XKE-421 號重型機車於民國97年7 月26日17時29分許，行經
    高雄縣大寮鄉○○○路與民貴街口處，於有燈光號誌管制之
    交岔路口闖紅燈，遭高雄縣政府警察局以違反道路交通管理
    處罰條例第53條第1 項規定逕行舉發，裁處異議人罰鍰新臺
    幣（下同）1,800 元，並依道路交通管理處罰條例第63條第
    1 項第3 款之規定註記違規點數3 點。
二、聲明異議意旨係以：上開機車係由異議人交由其子子乙○○
    使用，於97年7 月26日中午12時許，乙○○之友人甲○○騎
    乘該車載送乙○○前往址設高雄市○○○路23號之「大都會
    網咖店」消費，2 人當晚7 、8 時許，離開該網咖店時，發
    現上開機車遭竊，並由乙○○於同日23時許向高雄市政府警
    察局前鎮分局一心派出所報案，嗣於同月29日16時40分許於
    高雄市○○區○○街11號前尋獲該車，上開違規行為並非異
    議人丙○○或其家人所為，爰依法聲明異議等語。
三、按行政罰法第7 條規定，違反行政法上義務之行為非出於故
    意或過失者，不予處罰。究其立法目的，乃依「有責任始有
    處罰」之原則，對違反行政法上義務之處罰，以行為人有可
    非難性及可歸責為前提，即行為人主觀上有故意或過失，始
    予處罰。再按「駕車行經有燈光號誌管制之交岔路口闖紅燈
    」、「汽車駕駛人之違規行為經以科學儀器取得證據資料者
    ，當場不能或不宜攔截製單舉發者，得對汽車所有人逕行舉
    發處罰」，道路交通管理處罰條例第53條第1 項第、第7 條
    之2 第1 項第7 款定有明文。又道路交通管理處罰條例之處
    罰，受舉發違反道路交通管理事件之受處罰人，認為受舉發
    之違規行為應歸責他人者，應於舉發違反道路交通管理事件
    通知單應到案日期前，檢附相關證據及應歸責人相關證明文
    件，向處罰機關告知應歸責人，處罰機關應即另行通知應歸
    責人到案依法處理。逾期未依規定辦理者，仍依該條例各該
    違反條款規定處罰，道路交通管理處罰條例第85條第1 項亦
    定有明文。是若汽車駕駛人在道路行駛而有違規行為，經警
    當場攔停並可掣單舉發者，固應對該汽車駕駛人處罰，惟若
    舉發機關未能於當場攔停並對該汽車駕駛人掣單舉發，而係
    依道路交通管理處罰條例第7 條之2 規定逕行舉發者，此際
    舉發機關只能依上開規定對汽車所有人逕行舉發，但如經該
    汽車所有人告知實際違規之駕駛人姓名、身分證統一編號及
    住址者，處罰機關知實際違規之駕駛人為何人，即應依前開
    規定，處罰該實際違規之駕駛人。
四、按汽車駕駛人，行經有燈光號誌管制之交岔路口闖紅燈者，
    處1,800 元以上5,400 元以下罰鍰，道路交通管理處罰條例
    第53條第1 項定有明文。訊據異議人丙○○對於本件違規事
    實並不爭執，惟辯稱上開機車係交由其子乙○○借用騎乘，
    該機車於上開時、地遭竊，上開違規行為並非異議人或其家
    人所為等語。經查：
(一)異議人丙○○所有車號XKE-421 號之重型機車於97年7 月26
    日17時29分許，行經高雄縣大寮鄉○○○路與民貴街口處，
    於有燈光號誌管制之交岔路口闖紅燈之違規事由，為警逕行
    舉發，嗣經異議人以上開異議事由向原處分機關為陳述後，
    原處分機關仍依上開規定，裁處異議人罰鍰1,800 元等情，
    有採證照片、高雄縣政府警察局舉發違反道路交通管理事件
    通知單、交通違規陳述單及上揭裁決書附卷可稽，是此部分
    事實，足堪認定。
(二)異議人所辯上開機車係由其子乙○○借用駕駛，並於上揭時
    、地失竊等情，業據證人吳明坤（異議人之夫）、乙○○、
    甲○○證述甚詳，並分別於本院證述如下：
１、證人吳明坤證稱：我與異議人係配偶關係，異議人所有之上
    開機車由我兒子乙○○使用，我於97年7 月26日在高雄市政
    府警察局保安大隊黎明中隊擔任小隊長執勤工作，約晚上7
    、8 時許，乙○○跟我說他的機車失竊，我叫他要到派出所
    報案，乙○○跟我說他不知道車牌號碼，我請他回家拿行車
    執照後再去報案，乙○○說在三多路大都會網咖樓下失竊，
    他說上午11時許載朋友甲○○到網咖，到晚上7 、8 許要離
    開時，才發現失竊，機車於28日或是29日尋獲，即報案後2
    、3 天尋回，除了本件闖紅燈舉發單外，並無其他罰單，本
    件舉發照片上面的機車2 人都不是我兒子等語（本院97年11
    月14日筆錄第1 至3 頁）。
２、證人甲○○證稱：97年7 月26日當天中午，我人在網咖，我
    騎乙○○的機車載他，我們從上午11時起包台8 個鐘頭，機
    車停放在網咖的門口，中途沒有出來，這8 個鐘頭我們沒有
    吃飯，晚上7 、8 點時離開，離開時發現機車不見了，我們
    走路到另個朋友王茂安家，他帶我們去報警，我與王茂安是
    以前同學，我與乙○○也是同學，只是王茂安與乙○○不認
    識，後來是乙○○去報案，該機車車牌我不清楚，只知道是
    光陽100CC 的機車等語，卷附違規照片所示之2 人不是我，
    我也不認識他們等語（本院97年12月19日筆錄第2 、3 頁）
    。
３、證人乙○○證稱：97年7 月26日當天上午11時許去三多路的
    網咖，與甲○○騎乘我母親的機車，車牌號碼忘記，在網咖
    待到晚上7 、8 點左右，中途沒有離開，也沒有吃飯，我在
    網咖玩線上遊戲，當時甲○○與我一同離開，發現車子不見
    了，去找甲○○的朋友，跟他說我車不見了，甲○○用他的
    機車載我們到警局報案，卷附違規照片所示之2 人不是我，
    我不認識，我機車也沒有借給他們等語（本院97年12月19日
    筆錄第2 、3 頁）。
４、綜上，本件異議人辯稱其所有上開機車係由其子乙○○借用
    駕駛，並於上揭時、地失竊等情，應非虛詞，自堪採信。
(三)按受舉發違反道路交通管理事件之受處罰人，認為受舉發之
    違規行為應歸責他人者，應於舉發違反道路交通管理事件通
    知單應到案日期前，檢附相關證據及應歸責人相關證明文件
    ，向處罰機關告知應歸責人，處罰機關應即另行通知應歸責
    人到案依法處理；逾期未依規定辦理者，仍依本條例各該違
    反條款規定處罰，道路交通管理處罰條例第85條第1 項固有
    明文。
(四)查本件上開舉發通知單係指定違規人應於97年10月2 日前至
    本件原處分機關到案，而異議人於指定到案日前之97年9 月
    12日即已向舉發單位提出陳述書，並經舉發單位查明函覆上
    述情節並副知原處分機關；且本院核諸上開舉發單所載違規
    時間即97年7 月26日17時29分許，當時異議人業將上開機車
    交由其子乙○○使用，已如前述。況違反道路交通管理事件
    之裁決，應參酌舉發違規事實、違反情節、稽查人員處理意
    見及受處分人陳述，依基準表裁處，不得枉縱或偏頗，違反
    道路交通管理事件統一裁罰基準及處理細則第43條第1 項亦
    定有明文。本件上開處分未予詳查，即遽予對異議人丙○○
    裁罰，顯有未洽，準此本件異議為有理由，原處分應予撤銷
    ，另均諭知異議人不罰。至上開舉發單所載違規時間（97年
    7 月26日17時29分許），當時實際機車駕駛人為何人，應由
    原處分機關另行詳查處分，附此敘明。
五、據上論斷，應依道路交通案件處理辦法第20條前段，裁定如
    主文。
中    華    民    國    98    年    2     月    9     日
                  交通法庭    法  官    蘇揚旭
以上正本證明與原本無異。
如不服本裁定，應於收受送達後5 日內向本院提出抗告狀。
中    華    民    國    98    年    2     月    9     日
                              書記官    莊正彬


司法院資訊處製作；財團法人民間司法改革基金會備份。
